【裁判字號】    98,訴,2302
【裁判日期】    990325
【裁判案由】    營業稅
【裁判全文】
臺北高等行政法院判決
                                      98年度訴字第2302號
                                  99年3月4日辯論終結
原      告  甲○○
                            送.
被      告  財政部臺灣省北區國稅局
代  表  人  丙○○（局長）
訴訟代理人  丁○○
上列當事人間營業稅事件，原告不服財政部中華民國98年9 月7
日台財訴字第09800417330 號訴願決定，提起行政訴訟，本院判
決如下：
    主  文
原告之訴駁回。
訴訟費用由原告負擔。
    事實及理由
一、事實概要：原告未經辦理營業登記即行開始營業，經被告查
    獲其於民國93年5 月至12月間，進貨未依規定取得進項憑證
    計新臺幣（下同）1,632,854 元，且銷貨時亦未依規定開立
    統一發票，涉嫌漏報銷售額1,632,854 元，乃核定補徵營業
    稅81,643元，並處罰鍰244,929 元。原告不服，申請復查，
    未獲變更，遂向財政部提起訴願亦遭駁回，遂提起本件行政
    訴訟。
二、原告主張：
  (一)原告原登記小規模營業人，於92年10月申請結束營業，因受
    朋友所託，於93年5 月到12月之間代為購買系爭金額的商品
    ，遭被告以未辦理營業登記而營業，漏報銷售額1,632,854
    元，處罰款163,286 元，又以原告進貨未依規定取得進項憑
    證處罰款81,643元。茲被告對於本件相關營業稅事件時間認
    定錯誤，因本件實際行為於93年5 月份至93年12月計8 個月
    （其中發票5 月份金額為197,702 元、6 月份97,258元），
    原核定誤將5,6 月份合併計算，致以6 個月核算每月銷售額
    達272,142 元，若以8 個月核算，則每月銷售額應為204,10
    6 元（換算一年度為每月136,053 元），而每月超過20萬元
    為93年8 、11、12月等三個月，為此懇請准以違反加值型及
    非加值型營業稅法（下稱營業稅法）第46條第2 款2 項申請
    營業變更或註銷登記之事項不實處罰，並以小規模營業人認
    定應補稅額。
  (二)原告純粹是幫忙朋友陳文環代購商品，代購時間是93年5 月
    至93年12月，發票由賣場直接開給第三人享育世紀影音有限
    公司（以下簡稱享育公司），並由陳文環支付貨品款項給原
    告，金額共100 多萬元，其中差距的1 萬多元是運費或油錢
    。原告沒有留存相關資料，原告從大賣場代購之CD價格與直
    接向唱片公司進貨每一片相差約15元。
  (三)本件原核定單位以原告未辦理營業登記而營業處分原告罰款
    163,286 元，又以原告進貨未依規定取得進項憑證處罰款81
    ,643元，惟原告未辦理營業登記而營業進而進貨未依規定取
    得進項憑證，實屬同一行為，原核定單位對原告處罰款共24
    4,929 元，已屬一罪二罰，原告無能力負擔如此龐大罰款等
    情。並聲明求為判決撤銷訴願決定、復查決定及原處分，並
    且重新以小規模營業人認定應補稅額及罰鍰。
三、被告則以：
  (一)原告未依規定申請營業登記，於93年6 月至12月間進貨合計
    1,632,854 元，未依規定取得進項憑證，並於銷貨時未依規
    定開立統一發票，漏報銷售額1,632,854 元，經被告所屬新
    莊稽徵所查獲，核定補徵營業稅額81,643元，並處罰鍰244,
    929 元。
  (二)補徵營業稅部分
  1.按「在中華民國境內銷售貨物或勞務及進口貨物，均應依本
    法規定課徵加值型或非加值型營業稅。」「將貨物之所有權
    移轉與他人，以取得代價者，為銷售貨物。」「有左列情形
    之一者，為營業人：一、以營利為目的之公營、私營或公私
    合營之事業。」「營業人之總機構及其他固定營業場所，應
    於開始營業前，分別向主管稽徵機關申請營業登記。」「營
    業人有左列情形之一者，主管稽徵機關得依照查得之資料，
    核定其銷售額及應納稅額並補徵之……三、未辦妥營業登記
    ，即行開始營業……未依規定申報銷售額者。」「本法稱小
    規模營業人，指規模狹小，交易零星，每月銷售額未達使用
    統一發票標準之營業人。」「營業人委託或受託代購、代銷
    貨物，雙方應訂立書面契約，以供查核。」為營業稅法第1
    條、第3 條第1 項、第6 條第1 款、第28條前段、第43條第
    1 項第3 款及同法施行細則第9 條、第19條第2 項所明定。
    次按「對外營業事項之發生，營利事業應於發生時自他人取
    得原始憑證，如進貨發票，或給與他人原始憑證，如銷貨發
    票。」為稅捐稽徵機關管理營利事業會計帳簿憑證辦法第21
    條第1 項前段所規定。又「營業人使用統一發票銷售額標準
    為平均每月新台幣20萬元。」為財政部75年7 月12日台財稅
    第7526254 號函所明釋。
  2.原告未依規定申請營業登記，於前揭期間向家福股份有限公
    司等營業人進貨合計1,632,854 元，未依規定取得進項憑證
    ，並於銷貨時未依規定開立統一發票，漏報銷售額合計1,63
    2,854 元，經被告所屬新莊稽徵所查獲，有談話筆錄、臺北
    國際商業銀行客戶歷史資料查詢明細表、匯款申請書及統一
    發票等資料影本可稽，違反前揭稅法規定，被告所屬新莊稽
    徵所核定補徵營業稅額81,643元。
  3.依原告98年1 月21日談話筆錄，其自承向大賣場收購促銷專
    輯CD後，交由大榮貨運或宅配運送至享育公司，收購商品貨
    款以現金及刷卡方式支付，應收貨款則由享育公司員工陳文
    環匯款至原告臺北國際商業銀行帳戶或交付現金等語，查系
    爭貨物既由原告購入並將所有權移轉予享育公司，進銷貨款
    亦皆由原告收付，其未依規定申請營業登記而營業之違章事
    證明確，原告雖主張係受託購買貨物，並無營業行為，惟其
    並未提示具體事證以圓其說，尚難認其主張為有理由。至原
    告主張原登記為小規模營業人，請改按小規模營業人核定課
    稅乙節，經就原告交付享育公司之統一發票查核，其93年度
    各月份銷售額分別為6 月309,708 元、8 月310,302 元、9
    月80,825元、10月95,429元、11月628,893 元及12月289,34
    0 元，合計1,714,497 元。核其平均每月銷售額已逾20萬元
    ，尚無首揭小規模營業人規定之適用，依首揭規定，原核定
    補徵營業稅81,643元並無不合。
  (三)罰鍰部分
  1.按「營利事業依法規定應給與他人憑證而未給與，應自他人
    取得憑證而未取得……應就其未給與憑證、未取得憑證……
    經查明認定之總額，處5 ﹪罰鍰。」、「納稅義務人，有左
    列情形之一者，除追繳稅款外，按所漏稅額處1 倍至10倍罰
    鍰，並得停止其營業：一、未依規定申請營業登記而營業者
    。」分別為稅捐稽徵法第44條前段及營業稅法第51條第1 款
    所明定。
  2.本件違章事證明確已如前述，原告未辦營業登記，即開始營
    業，被告按所漏稅額81,643元處2 倍漏稅罰163,286 元，另
    其進貨未依規定取得進項憑證，按經查明認定之總額1,632,
    854 元處5 ﹪行為罰81,643元，合計處罰鍰244,929 元並無
    違誤，又原告違章情節核非「申請營業、變更或註銷登記之
    事項不實」，其主張應依營業稅法第46條第1 項第2 款處罰
    乙節，委無足採，原處罰鍰請續予維持等語，資為抗辯。並
    聲明求為判決駁回原告之訴。
四、經查：
  (一)補徵營業稅部分
  1.按營業稅法第1 條規定：「在中華民國境內銷售貨物或勞務
    及進口貨物，均應依本法規定課徵加值型或非加值型營業稅
    」、同法第3 條第1 項規定：「將貨物之所有權移轉與他人
    ，以取得代價者，為銷售貨物。」同法第43條第1 項第3 款
    規定：「營業人有左列情形之一者，主管稽徵機關得依照查
    得之資料，核定其銷售額及應納稅額並補徵之：三、未辦妥
    營業登記，即行開始營業，或已申請歇業仍繼續營業，而未
    依規定申報銷售額者。」而按營業稅法第59條授權訂定之施
    行細則第19條第2 項規定：「前項第2 款營業人委託或受託
    代購、代銷貨物，雙方應訂立書面契約，以供查核」。
  2.次按「財政部得視小規模營業人之營業性質與能力，核定其
    依本章第一節規定計算營業稅額，並依第35條規定，申報繳
    納。」「前二項小規模營業人，指第11條、第12條所列各業
    以外之規模狹小，平均每月銷售額未達財政部規定標準而按
    查定課徵營業稅之營業人。」營業稅法第24條第3 項及第13
    條第3 項分別定有明文；營業稅法施行細則第9 條：「本法
    稱小規模營業人，指規模狹小，交易零星，每月銷售額未達
    使用統一發票標準之營業人。」又按財政部75年7 月12日台
    財稅第7526254 號函略謂：「主旨：訂定營業人使用統一發
    票銷售額標準為平均每月新台幣20萬元。說明：二、依據營
    業稅法第13條及同法施行細則第9 條規定辦理。」、「主旨
    ：營業性質特殊之營業人，主管稽徵機關依『營業稅特種稅
    額查定辦法』查定其每月銷售額時，其銷售額得不受使用統
    一發票標準之限制。說明：二、主旨所稱營業性質特殊之營
    業人如下：(一)供應大眾化消費之豆漿店、冰果店、甜食館、
    麵食館、自助餐、排骨飯、便當及餐盒，但主管稽徵機關得
    視其營業性質及經營規模，具有使用統一發票能力者，核定
    其使用統一發票。．．．」亦經財政部89年5 月3 日台財稅
    第890452799 號函釋在案。上開函釋與法律規定意旨無違，
    得予適用。則所謂小規模營業人係指規模狹小，交易零星，
    每月銷售額未達使用統一發票標準即20萬元之營業人。而「
    營業人除依第4 條規定免用統一發票者外，主管稽徵機關應
    核定其使用統一發票。」、又「營業人經營代購業務，將代
    購貨物送交委託人時，除按佣金收入開立統一發票外，應依
    代購貨物之實際價格開立統一發票並註明『代購』字樣，交
    付委託人。」亦為統一發票使用辦法第1 條、第3 條、第17
    條所明定。
  3.查原告未辦理營業登記，自93年5 月起（被告提出之證物發
    票係自93年5 月起，誤載為自93年6 月）至12月，向家福股
    份有限公司等營業人進貨合計1,632,854 元（應稅額81,643
    元，合計1,714,497 元，計算式：1,632,854+13,112=1,714
    ,497元，），即5 月份207,587 元（30,385+20,060+20,060
    +36,285+22,125 +10,132+10,132 +45,296+13,112=207,587
    ）、6 月份102,121 元（4,575+4,575+5,490+5,185+10,098
    +58,884+10 ,370=102,121 ）、8 月310,302 元（4,270+4,
    020+13,065+33,500+20,025+12,20 0+223,222=310,302）、
    9 月80,825元、10月95,429元、11月628,893 元及12月289,
    340 元，合計1,714,497 元（被告答辯卷宗頁37-38 ），又
    被告以營業稅係雙月份申報，將5 、6 月份營業額併計，原
    告則認為應分開計算，爰將5 、6 月份銷售額分列。原告未
    依規定取得進項憑證，並於銷貨予第三人享育公司時未依規
    定開立統一發票，漏報銷售額共計1,632,854 元（不含應稅
    額81,643元），經被告所屬新莊稽徵所查獲，此有財政部台
    灣省北區國稅局新莊稽徵所查核記錄、臺北國際商業銀行客
    戶歷史資料查詢明細表、匯款申請書及家樂福統一發票等資
    料附原處分卷可稽（被告答辯卷宗頁12-48 ）。系爭貨物由
    原告自第三人購入後，交由大榮貨運或宅配運送至彰化市享
    育公司，交貨後再由陳文環匯款至原告之台北國際商業銀行
    帳戶或以現金交付原告（見被告答辯卷宗頁48財政部台灣省
    北區國稅局新莊稽徵所查核記錄98年1 月21日談話筆錄），
    本件進貨以及銷貨款項均由原告收受並交付；原告上開行為
    達數十次，時間長達數月，已經具備持續性並移轉所有權，
    所為非一次性偶發交易，自屬營業稅法規範之對象，是原告
    未依法課徵營業稅而違反上開營業稅法之規定，被告所屬新
    莊稽徵所核定原告應補繳營業稅共計81,643元，自屬適法。
  4.原告雖主張其受託代購而無營利行為，惟按原告前揭談話筆
    錄所稱「交易流程：當初是由陳文環打電話要我去大賣場收
    購促銷專輯CD，購買後再交由大榮貨運或宅配運送至彰化市
    享育世紀影音有限公司。交貨後再由陳文環匯款至我的台北
    國際商業銀行帳戶…或我回彰化時以現金交付給我…」，足
    見並未訂立書面契約；原告於本件審理期間亦未能提出代購
    書面證明。而按諸營業稅法施行細則第19條第2 項、第3 項
    及統一發票使用辦法第17條第1 項規定：「前項第二款營業
    人委託或受託代購、代銷貨物，雙方應訂立書面契約，以供
    查核」、「前二項規定，於本法第三條第四項視為銷售勞務
    準用之」、「營業人經營代購業務，將代購貨物送交委託人
    時，除按佣金收入開立統一發票外，應依代購貨物之實際價
    格開立統一發票並註明『代購』字樣，交付委託人。」故營
    業人之營業行為如屬原告所稱之「委託代購」，依上揭規定
    ，其委託代購及受託代購之二造應訂立書面契約資料以供查
    核，且嗣後開立之統一發票均應註明『代購』之字樣，然本
    件原告既未能提出其雙方代購行為之書面契約，亦未於系爭
    發票註明「代購」字樣，是原告此一主張亦與事證不符，不
    足採信。
  5.原告狀稱其已於92年10月申請結束小規模營業，並就本件銷
    售金額1,632,854 元之事實，並無爭執（見本院卷第43頁即
    99年1 月25日筆錄），但以其並非每個月均超過20萬元，被
    告應以小規模營業人重新認定稅額。經查原告交付享育公司
    之統一發票查核，其93年度各月份銷售額（包含稅額）為5
    月份207,587 元、6 月份102,121 元、8 月310,302 元、9
    月80,825元、10月95,429元、11月628,893 元及12月289,34
    0 元，合計1,714,497 元（不含稅額則為1,632,854 元，被
    告答辯卷宗頁37-38 ），經核算原告93年度5 至12月之平均
    每月銷售金額逾20萬元（1,632,854 元÷8=204,106.75），
    每月交易次數並非零星，自難認定係指規模狹小，交易零星
    ，每月銷售額未達20萬元之營業人，依前揭說明，即無小規
    模營業人規定之適用，原告此部分之主張並無理由。
  (二)罰鍰部分
  1.按「營利事業依法規定應給與他人憑證而未給與，應自他人
    取得憑證而未取得，或應保存憑證而未保存者，應就其未給
    與憑證、未取得憑證或未保存憑證，經查明認定之總額，處
    百分之五罰鍰」、「納稅義務人，有左列情形之一者，除追
    繳稅款外，按所漏稅額處1 倍至10倍罰鍰，並得停止其營業
    ：一、未依規定申請營業登記而營業者。」稅捐稽徵法第44
    條前段、營業稅法第51條第1 款分別定有明文。而「按稅捐
    稽徵法第44條所定為行為罰，以依法應給與他人憑證而未給
    與為構成要件，與營業稅法第51條第1 款規定之漏稅罰，以
    未依規定申請營業登記而營業為構成要件，二者性質構成要
    件各別，非屬同一行為，且其處罰之目的各異，原告等以個
    別之行為分別違反此兩種處罰之規定，併予處罰，並無違背
    一事不二罰之法理…」亦有最高行政法院91年6 月份庭長法
    官聯席會議決議可資參照。
  2.查原告於93年5 月至12月間，除有未依規定給予實際交易對
    象統一發票及漏報銷售額之行為，並有未依規定向家福股份
    有限公司取得進項憑證之行為，核原告應先向家福股份有限
    公司取得進項憑證之行為，與原告應交付統一發票與實際交
    易對象之行為，此乃原告基於個別之決意或自然意義下之複
    數行為，即非「一行為」，原告主張被告之裁罰違反一行為
    不二罰，委不足取。又原告未辦營業登記即開始營業，其違
    章事證明確，已如前述，是原告未辦理營業登記即行開始營
    業，自93年5 月至12月間進貨未依規定取得進項憑證計1,63
    2,854 元（未稅），且銷貨時亦未依規定開立統一發票，涉
    嫌漏報銷售額1,632,854 元（未稅），則被告按漏報銷售額
    所漏稅額81,643元處2 倍之漏稅罰計163,286 元，另按原告
    未依規定取得進項憑證之金額1,632,854 元處5%之罰鍰計81
    ,643元，合計處罰鍰244,929 元，經核並無不合。
五、綜上所述，被告核定原告應補繳營業稅計81,643元以及罰鍰
    244,929 元之處分尚屬適法，訴願決定予以維持，亦無不合
    ，原告訴請撤銷訴願決定及原處分均無理由，應予駁回。又
    本院事證已有，兩造其餘攻擊防禦方法，經審酌均不影響本
    件判決結果，自無庸一一論述，併予敘明。
據上論結，本件原告為無理由，爰依行政訴訟法第98條第1 項前
段，判決如主文。
中    華    民    國    99    年     3   月     25    日
                     臺北高等行政法院第四庭
                               審判長法  官   黃  本  仁
                                     法  官   李  玉  卿
                                     法  官   林  妙  黛
上為正本係照原本作成。
如不服本判決，應於送達後20日內，向本院提出上訴狀並表明上
訴理由，如於本判決宣示後送達前提起上訴者，應於判決送達後
20日內補提上訴理由書（須按他造人數附繕本）。
中    華    民    國    99    年     3   月     25    日
                                     書記官   蔡  逸  萱


司法院資訊處製作；財團法人民間司法改革基金會備份。
